臺灣高雄地方法院刑事判決　　　　　　　　　　　　八十九年度易字第三六二七號
　　公　訴　人　臺灣高雄地方法院檢察署檢察官
　　被　　　告　甲○○
　　選任辯護人　劉法正
　　　　　　　　洪燕媺
右列被告因違反專利法案件，經檢察官提起公訴（八十七年度偵字第三一四號），本
院判決如左：
    主  文
甲○○無罪。
    理  由
一、公訴意旨略以：被告甲○○係設於高雄市○鎮區○○路二八六之四號六樓之一乙
    ○○○股份有限公司（以下簡稱傑邁公司）負責人，係以經營各種電子產品之製
    造、加工、買賣等業務為其營業業務，明知「真空閥體之改良構造」係台灣震古
    工作股份有限公司（民國八十五年十一月二十一日變更公司名稱為敦揚科技股份
    有限公司，以下簡稱敦揚科技）所享有，向經濟部中央標準局申請在案之新型第
    五七００六號之專利權，自七十八年五月一日起，至八十八年四月三十日止，專
    有製造販賣或使用其新型之權利，竟意圖販賣，自八十六年初起，連續在上開傑
    邁公司仿冒製造上述「真空閥體之改良構造」成品及零組件，嗣經敦揚科技人員
    於荷蘭購得傑邁公司所生產製造之上述「真空閥體之改良構造」乙件，並於八十
    六年十一月二十八日下午二時許，在上開傑邁公司為警查獲，並扣得「真空閥體
    之改良構造」一百五十六組及組成零件乙批（其中二組「真空閥體之改良構造」
    、零件二組及說明書乙本扣案，其餘交由傑邁公司保管）等語，因認被告涉犯專
    利法第一百二十五條之未經新型專利權人同意製造該物品之罪。
二、公訴人認被告涉犯前揭犯行，係以右揭犯罪事實業據告訴人之代理人丙○○律師
    於偵訊中指訴歷歷。又告訴人已於八十八年十二月間以存證信函發函被告請求排
    除侵害，且亦送請中國機械工程學會鑑定，又傑邁公司所產製之「真空閥體之改
    良構造」產品，經財團法人工業技術研究院鑑定結果認為，所檢送之同式「真空
    閥體之改良構造」二組、零件（五項）各二組，係落於新型專利第五七００六號
    專利權獨立項之均等範圍內。再參以被告甲○○前為上述「真空閥體之改良構造
    」之專利權人太太，被告應知悉該專利為其前夫所享有為其論據。被告堅決否認
    有公訴人所指犯行，辯稱：伊沒有任何動機去侵犯他人專利權，更不會去侵犯一
    個隔年就要到期的專利權，伊係離開敦揚公司七年之後才製造這個東西，且與敦
    揚公司產品不同等語置辯。
三、按犯罪事實應依證據認定之，無證據不得推定其犯罪事實。又不能證明被告犯罪
    者，應諭知無罪之判決，刑事訴訟法第一百五十四條及第三百零一條第一項分別
    定有明文。又事實之認定，應憑證據，如未能發現相當證據，或證據不足以證明
    ，自不能以推測或擬制之方法，為裁判之基礎（最高法院四十年台上字第八六號
    判例參照。）而所謂證據，係指足以證明被告確有犯罪行為之積極證據而言，該
    項證據須適於為被告犯罪之證明者，始得採為斷罪之資料（參照最高法院六十九
    年台上字第四九一三號判例）。認定不利於被告之事實，須依積極證據，苟積極
    證據不足為不利於被告事實之認定時，即應為有利於被告之認定，更不必有何有
    利之證據，最高法院亦著有三十年上字第八一六號判例可資參照。
四、經查：
  (一)「未經新型專利權人同意製造該物品，致侵害其專利權者，處二年以下有期徒刑
    、拘役或科或併科新台幣十五萬元以下罰金」此為專利法第一百二十五條之規定
    ，且專利法並無特別就刑法總則之適用予以規定，依刑法第十一條前段之規定，
    仍有刑法總則之適用。而刑法第十二條明定：「行為非出於故意或過失者，不罰
    。過失行為之處罰，以有特別規定者，為限。」，而前揭專利法第一百二十五條
    並無關於過失行為之處罰規定，是依刑法第十二條之規定，自限於故意犯為限。
    又適用專利法第一百二十五條之故意犯罪，應包含明知未經新型專利權人同意而
    故意製造相同商品，致侵害專利權者，則本件當先審究被告是否明知未經新型專
    利權人同意而製造與新型專利商品之相同商品。
  (二)系爭被告經營之傑邁公司所製造「真空閥體之改良構造」與新型專利權人享有之
    「真空閥體之改良構造」新型專利商品，(1)經告訴人之偵查中提出補充告訴狀所
    附「中國機械工程學會」鑑定結果認為相同；(2)經檢察官囑託「中國生產力中心
    」鑑定結果認為二者實質不相同；(3)再經檢察官囑託「財團法人工業技術研究院
    」鑑定結果認為相同；(4)被告於本院審理時送請「國立中興大學」鑑定認為二者
    應不相同；(5)被告再送請「國立中山大學」鑑定認為實質應不相同；(6)被告又送
    請「金屬工業研究發展中心」鑑定結果認為二者實質不相同，此有六份鑑定意見
    書附卷可稽。準此，本件被告所製造之「真空閥體之改良構造」是否與新型專利
    權人所享有專利權之商品相同，在卷內各鑑定人間意見即有不一，意即被告製造
    之商品是否侵害專利權，在鑑定人間存有異見，是被告以製造商地位，尚非專業
    鑑定人，而認定所製造者與專利權人享有之專利產品不同而予以製造，並不能認
    被告具備故意之要件，而公訴人所援引之存證信函係所訴被告犯罪時間八十六年
    間之後即八十八年十二月間所發，自尚難以該存證信函為被告有故意侵害專利權
    之依據，另外，又難以公訴人所稱專利權人係被告前夫之關係而認定被告具備故
    意侵害新型專利權之故意，除此之外，公訴人並未提出其他證據證明被告確明知
    所製造之商品與告訴人即新型專利權之相同商品，本院復查無其他積極證據得以
    認定被告具備故意之要件，是不能證明被告犯罪，依法應諭知無罪之判決。據上
    論斷，應依刑事訴訟法第三百零一條第一項，判決如主文。
中      華      民      國    九十一    年     十二     月    二十七    日
                                  臺灣高雄地方法院刑事第一庭
              法  官        楊智守
右正本證明與原本無異。
如不服本判決，應於判決送達後十日內，向本院提出上訴狀。
                                      書記官        王美玲
中    華    民    國    九十一    年     十二     月      三十        日
